【裁判字號】    90,易,711
【裁判日期】    900522
【裁判案由】    妨害公務
【裁判全文】
臺灣高雄地方法院刑事判決                            九十年度易字第七一一號
    公  訴  人  臺灣高雄地方法院檢察署檢察官
    被      告  甲○
    選任辯護人  王國論
                康進益
右列被告因妨害公務案件，經檢察官提起公訴（八十九年度偵字第二八一六六號），
本院判決如左：
    主  文
甲○傷害人之身體，累犯，處有期徒刑肆月，如易科罰金，以參佰元折算壹日。
    事  實
一、甲○從事代書及徵信業務，於民國八十八年間，因犯傷害罪，經本院於八十九年
    三月十七日判處有期徒刑三月，於八十九年六月十三日經台灣高等法院高雄分院
    判決上訴駁回確定，於八十九年八月十日易科罰金執行完畢，復於八十九年間又
    因偽造文書案，經本院判處有期徒刑四月確定，並於八十九年十二月十五日易科
    罰金執行完畢。詎仍不知悔改，於八十九年十二月十二日下午三時二十分許，在
    台灣高雄地方法院與檢察署聯合服務中心民眾服務檯附近，因不滿台灣高雄地方
    法院檢察署當日依法執行下午二時三十分至三時三十分巡邏勤務，維持安全秩序
    身著制服之法警丙○○注視其是否有向他人招攬代寫訴狀之舉動，竟基於妨害公
    務之犯意，上前對法警丙○○揚言稱：「擔任法警一個月多少錢，我就住對面，
    你給我注意一點」等語脅迫丙○○，丙○○聞言即質問甲○上開言詞是否為威脅
    恐嚇，甲○復以挑釁口語及手勢，邊走邊揚言稱：「不然你要怎樣，你來呀！你
    來呀！」等語，斯時，適有本院法警乙○○從法院收發室走出，聽見甲○上開挑
    釁口語，而法警丙○○即請甲○至台灣高雄地方法院檢察署內勤檢察官接受訊問
    ，惟甲○不從，而承接前開妨害公務之單一犯意，與依法執行職務之法警丙○○
    發生拉扯，施以強暴行為，致使法警丙○○受有右手手掌背部擦挫傷一Ｘ０．五
    公分之傷害，妨害公務之執行，乙○○見狀即向前支援，而與丙○○合力將甲○
    逮捕並帶往台灣高雄地方法院檢察署內勤檢察官處接受偵訊，並扣得甲○自行書
    寫之訴狀一包。
二、案經丙○○訴請台灣高雄地方法院檢察署檢察官偵查起訴。
    理  由
一、訊據被告甲○矢口否認有為右揭犯行，辯稱：伊並沒有說要丙○○小心點，且當
    時有些酒意已不清楚當時情形等語。經查，右揭犯罪事實，業據被害人丙○○指
    訴綦詳，而被告甲○亦於本院審理時亦坦承有詢問丙○○一個月賺多少錢等語（
    （見本院九十年三月二十三日審判筆錄），復有證人即台灣高雄地方法院法警乙
    ○○到庭證述：「我剛好從收發室出來，並且聽到被告向謝警員說：不然你要怎
    樣，並往第一法庭方向走，並回頭向謝警員說你來呀，同時間謝警員向前請他至
    地檢署接受訊問，但他不從所以謝警員才拉他，被告就反抗並發生拉扯，我就上
    去支援並將被告押到地檢署。」等語（見本院九十年四月十八日審判筆錄），核
    與被害人丙○○所述情節相符，而被告自述當日係要去法院郵局劃撥等情（見本
    院九十年三月二十三日審判筆錄），故其意識勢必保持相當之清醒方能完成匯款
    之事，況參以被告對於被害人丙○○詢問是否為脅迫之言詞時，仍明瞭其意對答
    如流，此亦經上開證人乙○○證述在卷，是以，被告縱有飲酒，亦不致已達心神
    喪失或精神耗弱之地步，而被告先以言詞告知被害人其住於法院對面並要被害人
    注意一點，實已對被害人以不特定之惡害為預告，而對於他人之行動產生妨害，
    已符合「脅迫」之概念，另被害人丙○○身著制服擔任巡邏勤務，認為被告涉有
    非法招攬訴訟之犯行並出言恐嚇妨害公務，而以現行犯要求被告配合調查於法有
    據，然被告卻以強暴之手段致被害人手部受傷，妨害公務之執行，並有台灣高雄
    地方法院檢察署驗傷診斷證明書一紙及照片一紙附卷可查，此外，並有法警丙○
    ○所出具之報告書在卷可稽。是被告所上開所辯，無非卸責之詞，不足採信。本
    件事證明確，被告犯行洵堪認定，應依法予以論罪科刑。
二、按法警丙○○為刑法第十條第二項規定之所謂依法令從事於公務之人員，其執行
    巡邏勤務，維持安全秩序以防司法黃牛伺機活動，為依法執行職務，遭被告甲○
    出言脅迫恐嚇並施以強暴，致丙○○手部受傷，是核被告前揭所為，係涉犯刑法
    第一百三十五條第一項之妨害公務罪及刑法第二百七十七條第一項傷害罪。被告
    所犯上開二罪係屬一行為同時觸犯二罪名，為想像競合犯，應依刑法第五十五條
    規定從一重傷害罪處斷。公訴人漏未斟酌被害人丙○○已對被告傷害犯行提出告
    訴，而未於起訴法條論及被告傷害犯行，惟此部分業據公訴人載明於起訴事實欄
    ，自為起訴效力所及，本院自得一併審酌，併此敘明。末查，被告於八十八年間
    因犯傷害罪，經本院於八十九年三月十七日判處有期徒刑三月，於八十九年六月
    十三日經台灣高等法院高雄分院判決上訴駁回確定，於八十九年八月十日易科罰
    金執行完畢，復於八十九年間又因偽造文書案，經本院判處有期徒刑四月確定，
    並於八十九年十二月十五日易科罰金執行完畢之事實，有臺灣高等法院被告全國
    前案紀錄表及臺灣高雄地方法院檢察署刑案資料查註紀錄表各乙份在卷可稽，其
    受有期徒刑之執行完畢後，五年內再犯本件有期徒刑以上之罪，為累犯，應依刑
    法第四十七條之規定加重其刑。爰審酌被告於法警依法巡邏時，不但不配合查察
    ，卻將出言脅迫並施以強暴妨害公務執行，致人成傷，且犯後態度不佳，姑念犯
    罪情節尚輕及被害人所受之傷害等一切情狀，量處如主文所示之刑，併諭知易科
    罰金之折算標準。
三、中華民國刑法第四十一條業經立法院於九十年一月四日修正，總統於同月十日公
    布，自該月十二日起施行，被告行為後刑法第四十一條修正為：「犯最重本刑為
    五年以下有期徒刑以下之刑之罪，而受六月以下有期徒刑或拘役之宣告，因身體
    、教育、職業或家庭之關係，執行顯有困難者，得以一元以上三元以下折算一日
    ，易科罰金。但確因不執行所宣告之刑，難收矯正之效，或難以維持法秩序者，
    不在此限。併合處罰之數罪，均有前項情形，其應執行之刑逾於六月者，亦同」
    ，與修正前之刑法第四十一條相較，以修正後之規定對被告較為有利，爰依同法
    第二條第一項前段適用裁判時法律，就被告上開宣告刑，依新修正之刑法第四十
    一條第一項規定諭知易科罰金折算標準，附此敘明。
據上論斷，應依刑事訴訟法第二百九十九條第一項前段，刑法第一百三十五條第一項
第二百七十七條第一項、第五十五條、第四十七條、第四十一條第一項、第二條第一
項前段，罰金罰鍰提高標準條例第一條前段、第二條，判決如主文。
中      華     民      國      九十      年     五     月    二十二     日
                                  臺灣高雄地方法院刑事第二庭
                                      法  官  廖  建  瑜
右正本證明與原本無異。
如不服本判決，應於判決送達後十日內，向本院提出上訴狀。
                                      書記官  歐  文  政
中    華    民    國      九十      年      五      月      二十三      日
附錄本案判決論罪科刑法條：
刑法第一百三十五條第一項：
對於公務員依法執行職務時，施強暴脅迫者，處三年以下有期徒刑、拘役或三百元以
下罰金。
刑法第二百七十七條第一項
傷害人之身體或健康者，處三年以下有期徒刑、拘役或一千元以罰金。


司法院資訊處製作；財團法人民間司法改革基金會備份。
